臺灣臺中地方法院刑事判決　　　　　　　100年度易字第302號
公　訴　人　臺灣臺中地方法院檢察署檢察官
被　　　告　陳家揚
上列被告因業務侵占案件，經檢察官提起公訴（99年度偵字第
25129號），被告於準備程序中就被訴事實為有罪之陳述，受命
法官於聽取當事人之意見後，本院合議庭裁定改由受命法官獨任
進行簡式審判程序，判決如下：
    主      文
陳家揚犯業務侵占罪，處有期徒刑陸月，如易科罰金，以新臺幣
壹仟元折算壹日。
    事實及理由
一、犯罪事實：
（一）陳家揚於民國98年5月至99年5月間受僱於維新保全股份有
      限公司（址設臺中市○區○○○路98號4樓之1，下稱維新
      保全公司），並經維新保全公司指派擔任位於臺中縣沙鹿
      鎮○○路8號「富宇春天社區」之社區保全員，負責該社
      區門禁管制、住戶信件收發及社區管理委員會交辦事項，
      包括代收住戶管理費並轉交社區管理委員會，及代收住戶
      貨款並轉交貨運公司，以及將社區管理委員會所交付款項
      轉交廠商等業務，屬從事業務之人。詎陳家揚竟意圖為自
      己不法之所有，於99年5月間就其業務上所持有下列款項
      ，以變易持有為所有之意思，接續予以侵占挪為己用，所
      侵占款項合計新臺幣（下同）9萬90元（迄今已償還3萬
      3175元）：
    1.於99年5月19日及同年月20日，陳家揚就其業務上持有前
      開社區住戶彭俊澄、林忠勳、雲馨儀、李木華、江鎮松、
      林義仲及周韋辰等人管理費，合計3萬690元，未依正常程
      式交予上開社區管理委員會之財務委員，而以變易持有為
      所有之意思予以侵占入己。
    2.於99年5月間某日，陳家揚就其業務上持有前開社區7樓之
      1住戶吳詩妤委其轉交予超峰快遞貨運公司之貨款8870元
      ，僅將其中6670元交予超峰快遞貨運公司，而將其餘2200
      元，以變易持有為所有之意思予以侵占入己。
    3.於99年4月29日及同年5月13日，陳家揚就其業務上持有前
      開社區管理委員會財務委員委其轉交予永大機電工業股份
      有限公司臺中分公司（下稱永大機電公司）保養費4萬
      2000元、泳勝環保工程有限公司費用5000元、日勤環保工
      程有限公司費用6000元、耀昇機電科技管理服務有限公司
      費用4200元，合計5萬7200元，未將上開款項交付前揭4家
      廠商，而以變易持有為所有之意思予以侵占入己。
（二）嗣經富宇春天社區查悉上情並告知維新保全公司，維新保
      全公司隨即就上揭遭陳家揚所侵占款項，分別賠償予前開
      社區管理委員會及住戶、廠商。
（三）案經維新保全公司訴由臺灣臺中地方法院檢察署檢察官偵
      查起訴。
二、程序方面：
（一）按除被告所犯為死刑、無期徒刑、最輕本刑為3年以上有
      期徒刑之罪或高等法院管轄第一審案件者外，於法院行準
      備程序進行中，被告先就被訴事實為有罪之陳述時，審判
      長得告知被告簡式審判程序之旨，並聽取當事人、代理人
      、辯護人及輔佐人之意見後，裁定進行簡式審判程序；且
      受命法官行準備程序，與法院或審判長有同一之權限；又
      簡式審判程序之證據調查，不受刑事訴訟法第159條第1項
      、第161條之2、第161條之3、第163條之1及第164條至第
      170條規定之限制，刑事訴訟法第273條之1第1項、第279
      條第2項前段、第273條之2分別定有明文。
（二）本件被告陳家揚所犯係死刑、無期徒刑、最輕本刑為3年
      以上有期徒刑以外之罪，其於準備程序就前揭被訴事實為
      有罪之陳述，本院認無不得或不宜改依簡式審判程序進行
      之處，爰依刑事訴訟法第273條之1第1項、第284條之1，
      裁定本件由受命法官獨任進行簡式審判程序，合先敘明。
三、認定犯罪事實所憑之證據及理由：
（一）被告陳家揚於本院審理中對於上開犯罪事實坦承不諱（見
      本院100年4月26日審判筆錄），核與下列所示證據相符而
      可採。
（二）被害人維新保全公司之代理人包智耀於偵訊時及本院審理
      時所為指述。
（三）並有職員任職附約、員工連帶保證作業、社區服務人員工
      作執掌、切結書、收據、聯絡單、勤務日誌、應付帳款支
      出明細一覽表等影本在卷可稽，以及薪資單、存款憑條、
      簽收單、付款簽收簿等影本附卷可參。
（四）綜上，本件事證明確，被告上開犯行，堪以認定，自應依
      法論科。
四、所犯法條及刑之酌科：
（一）查被告將其業務上所持有之前開款項，以變易持有為所有
      之意思挪為己用，核其所為，係犯刑法第336條第2項之業
      務侵占罪。
（二）查被告於99年5月間就其業務上所持有之款項，予以侵占
      入己，其前後多次行為侵害同種類法益，各行為之獨立性
      極為薄弱，依一般社會觀念，於時空上難以強行區隔，在
      刑法評價上，以視為數個舉動之接續行為，合為包括之一
      行為予以評價為合理（最高法院86年度臺上字第3295 號
      判例意旨參照），屬接續犯，應論以包括一罪。至公訴意
      旨認此部分屬集合犯，容有誤會，併此敘明。
（三）爰審酌被告：（1）未曾受刑罰之宣告（參卷附臺灣臺中
      地方法院檢察署刑案資料查註紀錄表及臺灣高等法院被告
      前案紀錄表），素行尚良好；（2）犯罪動機、目的、手
      段，兼衡犯罪所得款項之金額；（3）犯後坦承犯行，並
      已清償部分所侵占款項（參照偵查卷第23頁被害人維新保
      全公司所製作侵占明細表記載住戶管理費部分已歸還2萬
      3600元，及薪資扣抵9575元等情）等一切情狀，而量處如
      主文所示之刑，並諭知易科罰金之折算標準。
據上論斷，應依刑事訴訟法第273條之1第1項、第299條第1項前
段，刑法第336條第2項、第41條第1項前段，刑法施行法第1條之
1第1項、第2項前段，判決如主文。
本案經檢察官謝志遠到庭執行職務。
中    華    民    國   100    年    5     月    18    日
                  刑事第五庭  法  官  賴秀雯
以上正本與原本無異。
如不服本判決應於收受送達後10日內向本院提出上訴書狀，並應
敘述具體理由；其未敘述上訴理由者，應於上訴期間屆滿後20日
內向本院補提理由書（均須按他造當事人之人數附繕本）「切勿
逕送上級法院」。
告訴人或被害人如對於本判決不服者，應具備理由請求檢察官上
訴，其上訴期間之計算係以檢察官收受判決正本之日期為準。
                              書記官  江美琪
中    華    民    國   100    年    5     月    18    日
附錄論罪科刑法條全文：
中華民國刑法第336條（公務公益侵占罪、業務侵占罪）
對於公務上或因公益所持有之物，犯前條第1項之罪者，處1年以
上7年以下有期徒刑，得併科5千元以下罰金。
對於業務上所持有之物，犯前條第1項之罪者，處6月以上5年以
下有期徒刑，得併科3千元以下罰金。
前二項之未遂犯罰之。